---
title: "dplyr：数据清洗的核心工具"
date: 2026-07-1
categories: [R, tidyverse]
description: "dplyr 是 tidyverse 生态的核心，提供 select、filter、mutate、group_by 等数据操作函数，让数据清洗变得简洁高效。"
image: ../images/dplyr.svg
---

```{r setup}
#| echo: false
#| message: false
library(dplyr)
```

## dplyr 包

`dplyr` 是 R 语言 `tidyverse` 生态核心包之一，其以`Dataframe`为核心主体，`%>%`连接各函数操作，func(x, a) 相当于 x %>% func(a)，主要作用是**数据清洗（Data Cleaning）**

## select & pull

以内置数据集mtcars为例，演示各函数，取mtcars 前6排展示

```{r select&pull}
dt <- head(mtcars, 3)
print(dt)

# select函数，选择部分变量，括号内的变量顺序是新数据框的变量顺序
dt1 <- dt %>% 
  select(mpg, cyl) 
print(dt1)

# 也可以反选，去除某个变量
dt2 <- dt %>% 
  select(-mpg, -cyl) 
print(dt2)

# pull函数可以直接把某一列提取为变量
dt3 <- dt %>%
  pull(mpg)
print(dt3)
```

## filter

filter函数，条件选择条目

```{r filter}
dt1 <- mtcars %>% 
# 大于小于等于不等于，属于，区间内判断，逗号隔开相当于且
filter(mpg > 20, cyl %in% c(4, 6), between(disp, 100, 150)) 
print(dt1)

dt2 <- mtcars %>% 
  # 也可以用 & 和 | 连接表示且，或
  filter(mpg > 20 & (cyl == 4|cyl == 6) & (disp > 100 & disp < 150)) 
print(dt2)
```

## mutate

mutate函数，用于修改或增加变量

```{r mutate}
dt1 <- dt %>%
select(mpg, cyl) %>%
mutate(
mpg = mpg * 1610, # 把mpg从每加仑英里数转换为每加仑千米数
is_cyl_4 = ifelse(cyl == 4, TRUE, FALSE) # 增加一个bool变量判断是否为4缸发动机
)
print(dt1)
```

## group_by & summarise

group_by&summarise用于分组后聚合坍缩获得分组的统计数据

```{r group_by&summarise}
dt1 <- mtcars %>%
  group_by(cyl) %>%
  summarise(
    mean_mpg = mean(mpg), # mpg的均值
    median_disp = median(disp), # disp的中位数
    diff_hp = max(hp) - min(hp), # hp的极差
    num_hp_more_100 = sum(hp>100), # hp大于100的车型数量
    first_drat = first(drat) # 各组中第一辆车型的drat数值
  )
print(dt1)

# group_by和summarise也可以单用
dt2 <- mtcars %>%
  group_by(cyl) %>%
  slice_min(mpg, n=3) # 取每个缸数组前三名低油耗的车型
print(dt2)
```

## join

left/right/full/inner_join函数，使用不同的规则合并两个dataframe

```{r join}
dt_first_3 <- head(mtcars, 3)
dt_first_5 <- head(mtcars, 5)
# left/right_join即保留第一个还是第二个表的所有行
dt7 <- left_join(dt_first_3, dt_first_5)
print(dt7)

dt8 <- right_join(dt_first_3, dt_first_5)
print(dt8)
# full_join和inner_join即取并集和交集。也可以使用group_by来指定两表的连接键，一般要求主表的连接键唯一。
```

## rename

rename函数，简单修改dataframe变量名

```{r rename}
dt9 <- dt %>%
  rename(
    "英里每加仑" = mpg,
    "缸数" = cyl)
print(dt9)
```

## lead & lag

lead&lag函数，获取当前行的后一行和前一行的值，用于处理时间序列，前后差值

```{r lead&lag}
# 以内置的airquality数据集演示
temp_diff <- airquality %>% 
  select(Day, Temp) %>%
  head(10) %>%
  mutate(TempDiff = Temp - lag(Temp))
print(temp_diff)
```

## row_number & min_rank & ntile

row_number&min_rank&ntile函数， 生成顺排名（无并列）和（有并列）,分层排名

```{r row_number&min_rank&ntile}
temp_rank <- airquality %>%
  select(Day, Temp) %>%
  slice(10:20) %>% # 切分第10到20行
  mutate(rank1 = row_number(Temp), rank2 = min_rank(Temp))%>% #温度排名有/无并列
  mutate(quantile = ntile(Temp, 4)) # 把温度按百分位切成4份
print(temp_rank)

temp_rank <- airquality %>% 
  select(Day, Temp) %>%
  slice(10:20) %>% # 切分第10到20行
  mutate(rank1 = row_number(Temp), rank2 = min_rank(Temp))%>% #温度排名有/无并列
  mutate(quantile = ntile(Temp, 4)) # 把温度按百分位切成4份
print(temp_rank)
```

## slice & slice_max & slice_min

slice&slice_max&slice_min函数，用于按要求切分行，后俩可以切分某变量的前后多少名

```{r slice&slice_max&slice_min}
# 直接数据框的前后几行用head&tail函数就够
temp_first_10 <- airquality %>% 
  select(Day, Temp) %>%
  slice_max(Temp, n=10) # Temp最高的10天
print(temp_first_10)
```

## across

across函数批量对多列进行操作

```{r across}
temp_rank <- airquality %>%
  select(Day, Temp) %>%
  head(10) %>%
  mutate(rank = min_rank(Temp), quantile = ntile(Temp, 4))%>%
  # 先把Day转换为字符类型，然后把所有数字变量转换为因子类型
  mutate(Day = as.character(Day), across(where(is.numeric), as.factor))
temp_rank

temp_rank <- airquality %>% 
  select(Day, Temp) %>%
  head(10) %>%
  mutate(rank = min_rank(Temp), quantile = ntile(Temp, 4))%>% 
  # 先把Day转换为字符类型，然后把所有数字变量转换为因子类型
  mutate(Day = as.character(Day), across(where(is.numeric), as.factor))
temp_rank
```

## (expansion) anonymous function

拓展部分，如何使用匿名函数进行批量操作

```{r (expansion) anonymous function}
dt <- airquality %>%
  head(5)

# 原始写法（function内的变量可以自己命名）
dt1 <- dt %>%
  mutate(across(c(Wind, Temp), function(x) {return(x*10)}))

# tidyverse写法（列变量必须用.x表示）
dt2 <- dt %>%
  mutate(across(c(Wind, Temp), ~ .x*10))

# 现代写法（\(x)内的变量可以自己命名）
dt3 <- dt %>%
  mutate(across(c(Wind, Temp), \(x) x*10))

dt <- airquality %>% 
  head(5)

# 原始写法（function内的变量可以自己命名）
dt1 <- dt %>%
  mutate(across(c(Wind, Temp), function(x) {return(x*10)})) 
     
# tidyverse写法（列变量必须用.x表示）
dt2 <- dt %>%
  mutate(across(c(Wind, Temp), ~ .x*10))
   
# 现代写法（\(x)内的变量可以自己命名）
dt3 <- dt %>%
  mutate(across(c(Wind, Temp), \(x) x*10))
```
