---
title: "lubridate：日期时间处理完全指南"
date: 2026-07-11
categories: [R, tidyverse]
description: "lubridate 简化日期时间的解析、提取、运算与时区转换，语法比基础 R 的日期函数更加直观易用。"
image: ../images/lubridate.svg
---

```{r setup}
#| echo: false
#| message: false
library(lubridate)
library(dplyr)
```

# lubridate 包

`lubridate` 是 R 语言中处理日期和时间的核心包，主要作用是**简化日期时间的解析、提取、运算与时区转换（Date-Time Manipulation）**，语法比基础 R 的 `as.Date()` 和 `strptime()` 更加直观。

```{r data-prepare}
# 从 airquality 构造带日期的数据框
df_date <- airquality %>%
  mutate(date = ymd(paste(1973, Month, Day, sep = "-"))) %>%
  select(date, Ozone, Temp, Wind) %>%
  slice(1:15)
df_date
```

## ymd & ymd_hms

将字符串智能解析为日期或日期时间。`ymd()` 系列（含 `dmy()`、`mdy()` 等变体）能自动识别 `-`、`/`、无分隔符等常见格式。

```{r ymd}
# ymd 自动识别年-月-日的各种分隔符
ymd(c("2024-01-15", "20240115", "2024/01/15", "2024Jan15"))

# ymd_hms 解析含时间的日期时间字符串
ymd_hms(c("2024-01-15 14:30:00", "2024-01-15T14:30:00"))

# dmy 处理日在前、年在后的常用格式
dmy(c("15-01-2024", "15/01/2024"))
```

## year & month & day

从日期中提取年、月、日等时间成分。`month()` 的 `label` 参数可输出月份名称，`yday()` 返回当年第几天。

```{r year_month_day}
df_date %>%
  mutate(
    year       = year(date),
    month      = month(date),
    month_name = month(date, label = TRUE, abbr = FALSE),
    day        = day(date),
    yday       = yday(date)
  )
```

## wday & quarter

判断日期是星期几（`wday`）以及属于哪个季度（`quarter`）。常用于时间序列的分组聚合与周期性分析。

```{r wday_quarter}
df_date %>%
  mutate(
    weekday    = wday(date, label = TRUE, abbr = FALSE),
    is_weekend = wday(date) %in% c(1, 7),  # 1 = 周日, 7 = 周六
    qtr        = quarter(date, with_year = TRUE),
    semester   = semester(date)
  )
```

## floor_date & ceiling_date

将日期向下取整（`floor_date`）或向上取整（`ceiling_date`）到指定的时间单位（周、月、年等）。常用于按时间段聚合汇总。

```{r floor_date}
df_date %>%
  mutate(
    week_start  = floor_date(date, unit = "week"),
    month_start = floor_date(date, unit = "month"),
    month_end   = ceiling_date(date, unit = "month") - days(1)
  )
```

## date arithmetic: %--% & %within%

日期区间运算：`%--%` 创建时间区间（Interval），`days()`、`months()` 等做日期加减，`%within%` 判断日期是否落在区间内。

```{r date_arithmetic}
events <- df_date %>% slice(1:5) %>% select(date, Temp)
events

# 定义两个日期区间
period1 <- ymd(19730501) %--% ymd(19730503)
period2 <- ymd(19730504) %--% ymd(19730505)

events %>%
  mutate(
    plus_7d          = date + days(7),
    minus_1m         = date - months(1),
    days_since_start = date - ymd(19730501),
    in_period1       = date %within% period1,
    in_period2       = date %within% period2
  )
```

## with_tz & force_tz

`with_tz()` 保持时间点不变，仅转换时区显示（时钟时间变化）；`force_tz()` 强制替换时区标签而不改变时钟时间（时间点变化）。适合处理跨时区数据。

```{r with_tz}
# 创建一个 UTC 时间
utc_time <- ymd_hms("2024-01-15 14:30:00", tz = "UTC")
utc_time

# with_tz: 转换时区，时间点不变（时钟显示改变）
with_tz(utc_time, tz = "America/New_York")

# force_tz: 强制将时钟时间解释为另一时区（时间点改变）
force_tz(utc_time, tz = "Asia/Shanghai")
```

## round_date

将日期时间四舍五入到指定的时间精度。在时间序列对齐或降采样时非常实用。

```{r round_date}
times <- ymd_hms(c("2024-01-15 14:37:22",
                   "2024-01-15 08:12:45",
                   "2024-01-15 23:58:01"))

data.frame(
  raw          = times,
  round_hour   = round_date(times, unit = "hour"),
  floor_hour   = floor_date(times, unit = "hour"),
  round_15min  = round_date(times, unit = "15 minutes")
)
```
