---
title: "purrr：函数式编程与迭代操作"
date: 2026-07-12
categories: [R, tidyverse]
description: "purrr 提供一套完整的函数式编程工具，用 map 系列函数替代 for 循环，让迭代操作更简洁、更可读。"
image: ../images/purrr.svg
---

```{r setup}
#| echo: false
#| message: false
library(purrr)
library(dplyr)
```

# purrr 包

`purrr` 是 R 语言 `tidyverse` 生态核心包之一，主要作用是**函数式编程与迭代操作强化（Functional Programming & Iteration Tools）**

#### **split用法**：

- **拆分向量**：用label作为标签拆分vector为**list**，`split(vector, label)`

- **拆分数据框**：`split(df, df$var)`，或`df %>% split(df$var)`，得到多个**数据框**；此外，还可以组合分组条件，如：`split(df, list(df$a, df$b))`，拆分为组合分组，没有数据的组合会返回空数据框

```{r data-prepare}
# 使用内置数据集，转换为普通 data.frame 并切片
mtcars_df <- mtcars %>% head(10)
iris_df   <- iris %>% head(10)

# 按 cyl 拆分为列表，包括多个data.frame，供 map 系列演示
mtcars_list <- mtcars_df %>% split(mtcars_df$cyl)
iris_list   <- iris_df %>% split(iris_df$Species)

# 预览列表结构
print(mtcars_list)
print(iris_list)
```

## map

对列表或向量的每个元素应用同一个函数，返回一个等长列表。是 purrr 迭代体系的基石。但是map的对象是list，因此，map不可以与dplyr的group_by连用，而必须与split搭配。

#### colMeans和mean区别：

colMeans是针对matrix和data.frame，输出一个向量得到各列的均值，但是对象每列必须都是数值，否则报错；且要用`na.rm = TRUE`排除，否认输出NA

```{r map}
# 对 mtcars_list 每个分组计算前 4 列均值，返回列表
# map内部，先对data.frame取subset[, 1:4]，即前四列，然后取colMeans
mtcars_list %>% map(~ colMeans(.x[, 1:4]))

# 对 iris_list 每个物种提取 Sepal.Length，返回列表
iris_list %>% map(~ .x$Sepal.Length)
```

## map_dbl & map_chr & map_lgl

带返回类型约束的 map 变体，分别要求返回值为数值、字符和逻辑向量。适合直接产出整洁向量而非列表。

```{r map_typed}
# map_dbl：提取每个分组 mpg 的均值
mtcars_list %>% map_dbl(~ mean(.x$mpg))

# map_chr：提取每个分组的第一个车型名
mtcars_list %>% map_chr(~ rownames(.x)[1])

# map_lgl：检测每个分组的 mpg 均值是否大于 20
mtcars_list %>% map_lgl(~ mean(.x$mpg) > 20)
```

## map2

同时迭代两个等长列表/向量，对每对对应元素执行同一个二元函数。

```{r map2}
# 提取 mpg 与 hp 的前 6 个值
mpg_vec <- mtcars$mpg %>% head(6)
hp_vec  <- mtcars$hp %>% head(6)

# 计算 hp / mpg（每单位 mpg 对应的马力），返回数值向量
map2_dbl(hp_vec, mpg_vec, ~ .x / .y)

# 将前 6 个车名与对应 hp 拼接为标签
map2_chr(rownames(mtcars)[1:6], hp_vec, ~ paste0(.x, " — ", .y, " hp"))
```

## pmap

同时迭代多个列表的每行元素，适用于对 data.frame 逐行操作。

```{r pmap}
# 取 mtcars 前 4 行，逐行拼接车名、mpg、cyl
mtcars_head <- mtcars %>% head(4)

pmap_chr(list(
  name = rownames(mtcars_head),
  mpg  = mtcars_head$mpg,
  cyl  = mtcars_head$cyl
), ~ paste0(..1, " | mpg=", ..2, " | cyl=", ..3))
```

## keep & discard

keep 保留列表中满足条件的元素，discard 移除满足条件的元素。常用于从列表中快速筛选分组子集。

```{r keep_discard}
# keep：保留 mpg 均值大于 20 的分组
mtcars_list %>% keep(~ mean(.x$mpg) > 20) %>% names()

# discard：移除观测行数小于 5 的分组
mtcars_list %>% discard(~ nrow(.x) < 5) %>% names()
```

## reduce

用同一个二元函数反复将列表元素合并为单个值（从左到右累积）。适合串联、求和等折叠操作。

```{r reduce}
# 将三个数值列表依次按元素相加
list(c(1, 2, 3), c(4, 5, 6), c(7, 8, 9)) %>% reduce(~ .x + .y)

# accumulate 保留每一步的中间累积结果，vector拼接也算函数吗，太抽象了R
list(c(1, 2), c(3, 4), c(5, 6)) %>% accumulate(~ c(.x, .y))
```

## pluck

从深层嵌套的列表结构中安全提取指定位置的元素（支持数字索引或字符名称）。

```{r pluck}
# 构造嵌套列表
nested <- list(
  group_A = list(data = mtcars_list[[1]], summary = "4 cylinders"),
  group_B = list(data = mtcars_list[[2]], summary = "6 cylinders")
)

# 按名称提取 group_A 的 summary
nested %>% pluck("group_A", "summary")

# 按名称提取 group_B 的 data，查看前 2 行
nested %>% pluck("group_B", "data") %>% head(2)
```

## walk

map 的纯副作用版本，不关心返回值。适用于打印、保存文件等操作。

```{r walk}
# 逐行打印前 6 个车名
rownames(mtcars)[1:6] %>% walk(~ cat("车型:", .x, "\n"))

# walk2：同时迭代车名和 mpg，逐行报告
walk2(rownames(mtcars)[1:6], mtcars$mpg[1:6], ~ cat(.x, "的 mpg 为", .y, "\n"))
```
