---
title: "tidyr：数据重塑的艺术"
date: 2026-07-15
categories: [R, tidyverse]
description: "tidyr 提供 pivot_wider、pivot_longer、separate、unite 等函数，让数据在长表和宽表之间自由转换。"
image: ../images/tidyr.svg
---

```{r setup}
#| echo: false
#| message: false
library(dplyr)
library(tidyr)

```

# tidyr包

`tidyr` 是 R 语言 `tidyverse` 生态核心包之一，它的核心工作就是**数据重塑（Data Reshaping）**

```{r data-prepare}
# 载入示例数据并转为普通 data.frame 方便操作
df <- Indometh %>% as.data.frame()
head(df)
```

## pivot_wider

将长表（long）按某列展开为宽表（wide）。下面示例把每个 time 的 conc 展成列。

```{r pivot_wider-example}
# 把 time 的取值展开为列，列名为 time，值为 conc
wide1 <- df %>% 
  pivot_wider(names_from = time, values_from = conc)
# 显示展开后的前几行
head(wide1)
```

变体示例：先按 time 汇总（取均值）再展开为 time 为列的宽表。

```{r pivot_wider-variant}
# 先按 time 聚合再展开——演示 values_from 为汇总结果的场景
wide2 <- df %>% 
  group_by(time) %>% 
  summarise(avg_conc = mean(conc, na.rm = TRUE)) %>% 
  mutate(across(where(is.numeric), ~ round(., 2))) %>%
  pivot_wider(names_from = time, values_from = avg_conc)
wide2
```

## pivot_longer

把宽表（wide）转回长表（long）。常用于将多个相关列合并为一对键/值列。

```{r pivot_longer-example}
# 先构造一个宽表（复用上面 wide1），再把宽表变回长表
long1 <- wide1 %>% 
  pivot_longer(cols = -Subject, names_to = "time", values_to = "conc")
head(long1)
```

## separate

把一个复合字符串列按分隔符拆成多个列，适用于 id 或合并字段的拆分。

```{r separate-example}
# 构造一个复合列并拆分
df2 <- df %>% mutate(id_time = paste0(Subject, "_", time))
head(df2)
# 使用 _ 拆分为两列
df3 <- df2 %>% separate(id_time, into = c("Subject2", "time2"), sep = "_")
head(df3)
```

## unite

把多列合并为一个复合字符串列，常用于生成联合键或标签。

```{r unite-example}
# 把 Subject 和 time 合并为 sub_time，但保留原列
df %>% unite("sub_time", Subject, time, sep = "-", remove = FALSE) %>% head()
```

## extract

使用正则表达式从字符串列中提取子字段为新列（比 separate 更灵活，支持模式匹配）。

```{r extract-example}
# 基于前面构造的 id_time，使用正则提取两段
df2 %>% extract(id_time, into = c("S", "T"), regex = "([[:alnum:]]+)_(.+)") %>% head()
```

## drop_na

删除包含 NA 的行，可指定列名只考虑某些列的 NA。

```{r drop_na-example}
# 人为引入 NA 以演示，删除time = 1的行
df_na <- df
df_na$conc[which(df_na$time == 1)] <- NA
# 删除 conc 为 NA 的行
df_na %>% drop_na(conc) %>% head()
```

## replace_na

用指定值替换 NA，适合在展开后将缺失值设为默认值。

```{r replace_na-example}
# 将 conc 的 NA 替换为 0
df_na %>% replace_na(list(conc = 0)) %>% head()
```

## fill

按组或整体向下/向上填充缺失值（常用于从最近的非缺失值继承信息）。

```{r fill-example}
# 制造按 Subject 排序后的几个 NA 并向下填充，2，3行被1行数据填充
df_fill <- df %>% arrange(Subject, time)
df_fill$conc[c(2,3)] <- NA
# 向下填充 conc
df_fill %>% fill(conc, .direction = "down") %>% head(6)
```

## complete

补齐组合（cartesian product），例如把所有 Subject × time 的组合都补上，缺失值保留为 NA，便于后续填充或插值。

```{r complete-example}
# 补齐 Subject 与 time 的所有组合（time 以 0.25 为步长）
df %>% complete(Subject, time = seq(min(time), max(time), by = 0.25)) %>% head()
```

## nest

把每个分组的数据打包成列表列，便于对每组做独立分析或并行计算。

```{r nest-example}
# 将每个 Subject 的观测打包为列表列 data
nested <- df %>% group_by(Subject) %>% nest(data = c(time, conc))
# 显示结果结构
nested
```

## unnest

展开列表列回普通表格。

```{r unnest-example}
# 上面 nest 的逆操作
nested %>% unnest(cols = c(data)) %>% head()
```
